臺灣高等法院民事裁定
110年度抗字第797號
抗  告  人  懿德國際有限公司

法定代理人  陳憶珊
上列抗告人因與相對人益鼎工程股份有限公司間請求給付工程款
事件，聲請訴訟救助，對於中華民國110年5月10日臺灣臺北地方
法院110年度救字第972號裁定，提起抗告，本院裁定如下：
    主      文
抗告駁回。
抗告費用由抗告人負擔。
    理      由
一、按當事人無資力支出訴訟費用者，依民事訴訟法第107條規
    定，法院固應依聲請准予救助，惟此項請求救助之事由，依
     同法第109條第2項、第284條之規定，應提出能即時調查之
    證據以釋明之。又所謂無資力，係指窘於生活，且缺乏經濟
     信用者而言（最高法院43年台抗字第152號判例要旨參照）
    。  
二、本件抗告人因與相對人益鼎工程股份有限公司間請求給付工
    程款事件，以其遭積欠工程款合計新臺幣（下同）6645萬22
    39元、遭扣押工程款158萬9455元，帳戶存款僅餘792元及15
    元，其於民國109年所收取之工程款需支付材料費及下包商
    款項，所剩無幾，另尚欠107年度營利事業所得稅59萬1276
    元及罰鍰，經財政部北區國稅局審核同意其得展延12個月再
    繳納，已陷於財務困境，無資力支出本件訴訟費用，且經另
    案裁定准予訴訟救助為由，聲請准予訴訟救助，並提出其10
    9年度資產負債表、損益表、財政部北區國稅局108年1期營
    利事業所得稅款及財務罰鍰繳款書、另案訴訟救助裁定、民
    事上訴理由狀、民事起訴狀、準備程序筆錄、銀行帳戶明細
    、假扣押裁定、執行命令、財政部北區國稅局營利事業所得
    稅稅款及財務罰鍰繳款書、核定稅額繳款書、財政部北區國
    稅局函（見本院卷第95-103、15-49頁）為證，以資釋明。
三、惟查：
　㈠抗告人所提109年度資產負債表記載其有現金53萬1411元、存
    款163萬7273元、存貨1520萬9284元、應收票據1044萬5678
    元、應收帳款1210萬2292元及資本額2900萬元，且除銀行借
    款1138萬1054元、應納稅額3萬元外，應付票據、帳款、費
    用均為0，積欠稅款僅9萬餘元（見本院卷第99頁），另財政
    部繳款書所載罰鍰僅2萬餘元（見本院卷第103頁），顯示抗
    告人之資產大於負債。縱抗告人對於相對人之應收工程款15
    8萬9455元遭假扣押（見本院卷第45頁之執行命令），仍難
    認抗告人有陷於財務窘迫之情事。又查，財政部北區國稅局
    係因受嚴重特殊傳染性肺炎（COVID-19）影響而同意抗告人
    延期繳稅，並非審認抗告人已陷於無資力（見本院卷第49頁
    ）。故抗告人所提上述財稅資料並不能釋明其無資力，或有
    財務困窘之情形。次查，依抗告人所提本件訴訟之起訴狀及
    另案判決所載，抗告人於103年至106年間承攬多項工程，各
    工程總價均逾千萬元（見原審卷第7-10、15-30頁、本院卷
    第33、37頁），亦可見其並非全無籌措款項支付本件訴訟費
    用之經濟信用及技能。
　㈡抗告人雖以其曾經本院109年度聲字第483號裁定准予訴訟救
    助為據（見本院卷第95-97頁），主張其確陷於無資力狀態
    。惟查該裁定業經最高法院110年度台抗字第259號裁定廢棄
    發回，尚未確定（見原審卷第13頁），已難據為有利於抗告
    人之認定。至抗告人所提其於基隆二信新豐分社帳戶（下稱
    基隆二信帳戶）及華南商業銀行林口站前分行帳戶（下稱華
    南銀行帳戶）內存款雖僅餘800餘元（見本院卷第41-44頁）
    ，惟相對人已提出其所付工程款係匯入抗告人其他帳戶之匯
    款證明（見本院卷第67-71頁），可見抗告人另有其他存款
    帳戶（參臺灣基隆地方法院109年度重訴字第47號判決，見
    本院卷第105頁），故尚難僅據基隆二信帳戶及華南銀行上
    開帳戶存款餘額而為抗告人無資力之認定。
四、綜上所述，抗告人所提之證據並不能釋明其確陷於財務窘困
    ，缺乏經濟信用，已無籌措款項以支出訴訟費用之信用技能
    ，則依首揭說明，其聲請訴訟救助自不應准許。原法院駁回
    其聲請，於法並無不合。抗告論旨指摘原裁定不當，聲明廢
    棄，非有理由。 　　
五、據上論結，本件抗告為無理由，爰裁定如主文。
中　　華　　民　　國　　110 　年　　8 　　月　　3 　　日
                  民事第二十五庭
                      審判長法  官  謝碧莉
                            法  官  陳月雯
                            法  官  林晏如
正本係照原本作成。
本裁定除以適用法規顯有錯誤為理由外，不得再抗告。如提起再
抗告，應於收受送達後10日內委任律師為代理人向本院提出再抗
告狀。並繳納再抗告費新臺幣１千元。
中　　華　　民　　國　　110 　年　　8 　　月　　3 　　日

  　　　　　　　　　　　　　書記官  簡維萍